臺灣臺中地方法院民事判決
                                        110年度簡字第7號
原      告  邱梅淑  
訴訟代理人  吳映辰律師
複 代理 人  涂朝興律師
被      告  王慧娟  

訴訟代理人  張瑋澄  
複 代理 人  賴韋廷  
上列當事人間請求損害賠償事件，原告提起刑事附帶民事訴訟，
經本院刑事庭裁定移送前來（109年度交簡附民字第96號），本
院於民國111年6月9日言詞辯論終結，判決如下：
    主      文
被告應給付原告新臺幣貳佰貳拾貳萬貳仟零陸拾柒元，及其中新
臺幣陸拾參萬肆仟壹佰零捌元自民國一百零九年十二月八日起，
其餘新臺幣壹佰伍拾捌萬柒仟玖佰伍拾玖元自民國一百一十一年
四月二十九日起，均至清償日止，按年息百分之五計算之利息。
原告其餘之訴駁回。
訴訟費用由被告負擔十分之九，餘由原告負擔。
本判決第一項得假執行。但被告如以新臺幣貳佰貳拾貳萬貳仟零
陸拾柒元為原告預供擔保，得免為假執行。
原告其餘假執行之聲請駁回。
    事實及理由
壹、程序方面：
一、按本於道路交通事故有所請求而涉訟者，不問其標的金額或
    價額一律適用簡易程序，民事訴訟法第427條第2項第11款定
    有明文，上述規定於民國110年1月20日公布，於同年月22日
    施行。又按修正之民事訴訟法簡易訴訟程序，依本施行法第
    12條第10項公告施行後，於修正前已繫屬之事件，其法院管
    轄權及審理程序依下列之規定：一、未經終局裁判者，適用
    修正後之規定。二、曾經終局裁判者，適用修正前之規定，
    民事訴訟法施行法第4條之1定有明文。查本件原告主張被告
    在道路駕車不慎致其受傷而請求損害賠償，核屬因道路交通
    事故請求損害賠償，依上開說明，應適用修正後民事訴訟法
    第427條第2項第11款規定，逕依簡易訴訟程序而為裁判（原
    案號本院110年度訴字第292號）。
二、復按訴狀送達後，原告不得將原訴變更或追加。但擴張或減
    縮應受判決事項之聲明者，不在此限，民事訴訟法第255條
    第1項第3款定有明文。本件原告起訴聲明第1項為：被告應
    給付原告新臺幣（下同）80萬9,808元，並自遞狀翌日起至
    清償日止，按年息5%計算之利息（見交簡附民卷第5頁），
    迭經變更後（見本院卷一第47、379頁），於111年6月9日具
    狀變更該項聲明為：被告應給付原告229萬7,705元，及其中
    70萬0,458元自起訴狀繕本送達翌日起，其餘159萬7,247元
    自民事準備暨更正訴之聲明狀繕本送達翌日起，均至清償日
    止，按年息5%計算之利息（見本院卷二第51頁）。經核原告
    上開聲明之變更，屬擴張應受判決事項之聲明，合於上揭規
    定，應予准許。
貳、實體方面：
一、原告主張：被告於109年1月6日晚間5時58分許，駕駛車牌號
    碼000-0000號自用小客車，由台74線東西向快速道路下市政
    匝道，沿臺中市西屯區環中路外側左轉專用車道由北往南方
    向行駛，於同日晚間6時許，行經環中路與市政路交岔路口
    ，欲變換車道至環中路內側車道時，原應注意汽車行駛至交
    岔路口，其行進應遵守燈光號誌，且汽車在設有左右轉彎專
    用車道之交岔路口，直行車不得占用轉彎專用車道，而依當
    時為晴天、夜間有照明、柏油路面乾燥無缺陷、無障礙物、
    視距良好，並無不能注意之情事，竟疏未注意其直行方向號
    誌已轉為紅燈，駕車闖越紅燈，並占用左轉專用車道行駛向
    左變換至環中路內側車道，適原告騎乘車牌號碼000-000號
    普通重型機車自上揭交岔路口旁之機車待轉區起步，沿市政
    路由西往東方向行駛，2車避煞不及發生擦撞，致原告受有
    左側遠端鎖骨骨折及術後關節沾黏等傷害。原告因本件車禍
    受有下列損害：⑴機車修理費2,400元；⑵安全帽、鞋子、眼
    鏡毀損計1萬1,760元；⑶醫療、醫材費用20萬2,947元；⑷交
    通費3萬3,230元；⑸看護費6萬元；⑹不能工作損失19萬0,121
    元；⑺精神慰撫金20萬元；⑻勞動能力減損159萬7,247元，合
    計229萬7,705元，爰依侵權行為之法律關係提起本件訴訟等
    語。並聲明：㈠被告應給付原告229萬7,705元，及其中70萬0
    ,458元自起訴狀繕本送達翌日起，其餘159萬7,247元自民事
    準備暨更正訴之聲明狀繕本送達翌日起，均至清償日止，按
    年息5%計算之利息。㈡願供擔保，請准宣告假執行。
二、被告則以：不爭執被告有過失，就賠償項目及金額有意見。
    機車修理費應予折舊；原告並未提出安全帽、鞋子、眼鏡之
    受損照片或維修單據，如上開財物有受損，應以原告提出資
    料所載費用之一折計算；醫療及醫材費用合計20萬0,217元
    不爭執，逾此部分非醫療行為或重複請領診斷書；交通費用
    3萬3,230元及看護費6萬元均不爭執；對於原告請求不能工
    作損失所提出之金額及證物沒有意見，請審酌此項請求有無
    理由；原告請求之精神慰撫金偏高，請依法酌給；就原告經
    鑑定勞動能力減損之比例為16%沒有意見，惟應以原告受領
    之經常性薪資5萬9,750元計算等語置辯。並聲明：㈠原告之
    訴駁回。㈡如受不利判決，願供擔保請准宣告免為假執行。
三、兩造不爭執事項（見本院卷二第16至17頁）：
  ㈠被告於109年1月6日晚間5時58分許，駕駛車牌號碼000-0000
    號自用小客車，沿臺中市西屯區環中路外側左轉專用車道由
    北往南方向行駛，於同日晚間6時許，行經環中路與市政路
    交岔路口，欲變換車道至環中路內側車道時，竟疏未注意其
    直行方向號誌已轉為紅燈，駕車闖越紅燈，並占用左轉專用
    車道行駛向左變換至環中路內側車道，適原告騎乘車牌號碼
    000-000號普通重型機車自上揭交岔路口旁之機車待轉區起
    步，沿市政路由西往東方向行駛，2車避煞不及發生擦撞，
    致原告受有左側遠端鎖骨骨折及術後關節沾黏等傷害。
  ㈡被告因前揭犯行，經本院刑事庭以109年度交簡字第548號判
    決犯過失傷害罪，處拘役40日確定，被告並因前揭事實，對
    原告負有侵權行為損害賠償責任。
  ㈢原告於109年1月6日因本件車禍至臺中榮民總醫院急診，於翌
    日住院接受骨折復位及內固定手術，宜休養3個月，專人照
    顧1個月。原告又於同年5月3日因左側鎖骨骨折術後關節沾
    黏至臺中榮民總醫院住院，於翌日接受移除內固定器手術及
    關節鬆動手術，於同年5月5日出院，宜休養1個月。
　㈣原告於108年11月、12月、109年1月之薪資單記載其基本薪資
    為5萬9,750元，上開月份各領取6萬2,250元、6萬2,979元、
    6萬5,050元之薪資。原告於109年1月、2月、3月、4月、5月
    、6月依序請公傷假25日、29日、31日、4日、28日、5日。
  ㈤被告不爭執原告因本件事故支出醫療費用20萬0,217元、交通
    費3萬3,230元、看護費6萬元、機車修理費2,400元（惟認應
    予折舊）。
　㈥原告因本件車禍減損之勞動能力比率為16%。
　㈦原告迄今尚未領取強制汽車責任保險給付。
　㈧卷附證物形式真正不爭執。　
四、得心證之理由：
　㈠原告主張被告於上開時、地，駕駛車牌號碼000-0000號自用
    小客車，沿臺中市西屯區環中路外側左轉專用車道由北往南
    方向行駛，行經環中路與市政路交岔路口，欲變換車道至環
    中路內側車道時，竟疏未注意其直行方向號誌已轉為紅燈，
    駕車闖越紅燈，並占用左轉專用車道行駛向左變換至環中路
    內側車道，適原告騎乘上開機車自上揭交岔路口旁之機車待
    轉區起步，沿市政路由西往東方向行駛，2車避煞不及發生
    擦撞，致原告受有左側遠端鎖骨骨折及術後關節沾黏等傷害
    之事實，業據原告提出臺中榮民總醫院診斷證明書為證（見
    交簡附民卷第19、23頁）。又被告上開過失行為所涉過失傷
    害案件，經臺灣臺中地方檢察署檢察官偵查後，以109年度
    偵字第22843號提起公訴，經本院以109年度交簡字第548號
    判決被告犯過失傷害罪，處拘役40日確定在案，有刑事簡易
    判決書、刑事偵審卷宗可參，且為被告所不爭執（見本院一
    卷第48頁），堪認原告前揭主張為真。
  ㈡按因故意或過失，不法侵害他人之權利者，負損害賠償責任
    ；不法侵害他人之身體或健康者，對於被害人因此喪失或減
    少勞動能力或增加生活上之需要時，應負損害賠償責任；不
    法侵害他人之身體、健康、名譽、自由、信用、隱私、貞操
    ，或不法侵害其他人格法益而情節重大者，被害人雖非財產
    上之損害，亦得請求賠償相當之金額，民法第184條第1項前
    段、第193條第1項、第195條第1項前段分別定有明文。被告
    就本件車禍之發生為有過失，業如前述，且被告之過失行為
    與原告所受傷害間，具有相當因果關係，被告自應負侵權行
    為損害賠償責任，是原告依上開規定請求被告賠償損害，即
    屬有據。茲就原告之各項請求分述如下：
  ⒈機車修理費：
　　原告主張其所有之上開機車因本件車禍受損，維修費用為2,
    400元，業據提出估價單為證（見交簡附民卷第11頁），被
    告對於修理費用數額並不爭執，惟認應予折舊。按不法毀損
    他人之物者，被害人得請求賠償其物因毀損所減少之價額，
    民法第196條定有明文。又按物被毀損時，被害人除得依民
    法第196條請求賠償外，並不排除民法第213條至第215條之
    適用。依民法第196條請求賠償物被毀損所減少之價額，固
    得以修復費用為估定之標準，但以必要者為限（例如︰修理
    材料以新品換舊品，應予折舊），此有最高法院77年度第9
    次民事庭會議決議可資參照。依行政院所頒固定資產耐用年
    數表、固定資產折舊率表及附註事項規定，機器腳踏車之耐
    用年限為3年，依定率遞減法每年折舊千分之五三六，其最
    後1年之折舊額，加歷年折舊累計額，其總和不得超過該資
    產成本原額之十分之九。查原告騎乘之上開機車係94年8月
    出廠，有車輛詳細資料報表可證（見偵查卷第81頁），於本
    件車禍發生時之109年1月6日已使用逾3年，依前揭說明，以
    十分之九計算其折舊額，而該機車修理費均係零件費用，其
    折舊金額為2,160元（計算式：2,400×0.9＝2,160），扣除折
    舊後之修理費用為240元（計算式：2,400－2,160＝240）。是
    原告請求機車修理費用於240元之範圍內，為有理由；逾此
    範圍之請求則非有據，不應准許。
　⒉安全帽、鞋子、眼鏡等財物損害：
　　原告主張其安全帽、鞋子、眼鏡因本件車禍損壞，支出購買
    上開物品費用計1萬1,760元，並提出安全帽及鞋子之網頁資
    料、購買眼鏡之電子發票為證（見交簡附民卷第13至17頁、
    本院卷一第153頁），被告則以前詞置辯。查原告提出之資
    料，僅能證明原告有於本件車禍後購買眼鏡，及網路上安全
    帽、鞋子之商品資訊，無法證明上開物品係因本件車禍而毀
    損，難認原告受有此部分財產損害，故原告請求此部分財物
    損害，即屬無據，不應准許。
　⒊醫療、醫材費用：
　⑴原告主張因本件車禍支出醫療、醫材費用共20萬2,947元，並
    提出醫療支出金額一覽表、醫療費用收據、統一發票等為證
    （見本院卷一第387至484頁），其中金額20萬0,217元部分
    為被告所不爭執（見本院卷二第16、19頁），則原告請求此
    部分醫療、醫材費用，自屬可採，應予准許。被告抗辯其餘
    費用係重複請領診斷書或非醫療行為乙節，按因侵權行為致
    身體受有傷害，訴請賠償義務人賠償損害，法院恆要求賠償
    權利人提出證明文件，倘出具該證明文件而需支付費用時，
    是項證明書費之支出即難謂與傷害間無相當因果關係，而非
    不得請求一併賠償（最高法院89年度台上字第2070號判決參
    照）。被告所謂重複請領診斷書部分（見本院卷一第418、4
    45、473、477頁、卷二第19、21頁），原告在本件訴訟中已
    提出中山醫學大學附設醫院110年4月15日診斷書、愛力能復
    健科診所109年8月17日診斷證明書為其傷勢之佐證（見本院
    卷一第145頁、交簡附民卷第25頁），揆諸前開說明，該等
    證明書費300元核屬原告為主張權利所必要之支出，與其因
    本件車禍所受傷害間實有相當因果關係，自得請求被告賠償
    。至其餘診斷證明書既未經原告於本件訴訟提出作為損害之
    證明文件，則難認該等證明書費500元與其所受傷害有關，
    被告即無賠償之責。
　⑵另被告抗辯非醫療行為之費用，即臺中榮民總醫院109年1月1
    4日收據30元、愛力能復健科診所109年3月23日及8月18日收
    據800元、1,100元部分（見本院卷一第403頁、第419頁左下
    方、第444頁左上方、卷二第19、21頁），其中臺中榮民總
    醫院之收據並未記載就醫科別，而愛力能復健科診所之收據
    則記載副本收據，均難認為本事故受傷後之必要治療行為
    ，則此部分費用共1,930元之請求，即不應准許。
  ⑶綜上，原告得請求之醫療、醫材費用為20萬0,517元（計算式
    ：200,217＋300＝200,517），逾此數額之請求，即屬無據。
　⒋交通費：
　　原告主張因本件車禍受有往返就醫交通費3萬3,230元之損害
    ，業據提出就醫明細表、預估車資查詢為證（見本院卷一第
    387至393頁、第485至493頁），且為被告所不爭執（見本院
    卷二第16、21頁），是原告此部分請求，即屬有據。
　⒌看護費：
　　原告主張其因本件車禍需專人照顧1個月，受有看護費6萬元
    之損害，並提出臺中榮民總醫院診斷證明書為憑（見交簡附
    民卷第103頁），查該診斷證明書上記載原告需專人照顧1個
    月，且經本院函詢臺中榮民總醫院，該院函覆原告傷勢需專
    人全日看護1個月等語，有臺中榮民總醫院110年3月29日中
    榮醫企字第1104201001號函可佐（見本院卷一第119頁），
    復為被告所不爭執（見本院卷二第16、21頁），是原告此項
    請求，亦屬有據。
　⒍不能工作損失：
　　原告主張因本件車禍而請公傷假、專案事假及減班休息假，
    自109年1月至110年1月間，因請假扣款共計19萬0,121元，
    並提出薪資單為證（見本院卷二第25至39頁），此項金額及
    證物為被告所不爭執（見本院卷二第47頁），參酌原告於該
    期間確有進行門診及復健治療，並因請假而遭扣款，無法領
    取全額基本薪資等情，堪認原告此部分之請求即屬有據，應
    予准許。
　⒎精神慰撫金：
    按不法侵害他人致受傷者，被害人受有非財產上損害，請求
    加害人賠償相當金額之慰撫金時，法院對於慰撫金之量定，
    應斟酌實際加害情形、所造成之影響、被害人痛苦之程度、
    兩造之身分地位經濟情形及其他各種狀況，以核定相當之數
    額（最高法院47年台上字第1221號、51年台上字第223號判
    決意旨參照）。查原告因被告之過失侵權行為受有上開傷害
    ，於109年1月6日急診就醫，翌日住院接受骨折復位及內固
    定手術，於同年月10日出院；又於同年5月3日住院，翌日接
    受移除內固定器手術及關節鬆動手術，於同年5月5日出院，
    後續並門診追蹤及復健治療，其精神及身體上確受有相當之
    痛苦，自得請求被告賠償精神慰撫金。本院審酌原告為研究
    所畢業，本件車禍時擔任鞋業總務，月收入約5、6萬元，名
    下有房屋、土地各3筆、投資5筆；被告為專科畢業，擔任會
    計，名下有房屋3筆、土地1筆、投資4筆等情，業據兩造供
    陳在卷（見本院卷一第52、121頁），並有本院依職權調閱
    之兩造稅務電子閘門財產所得調件明細表附卷可稽，復參酌
    雙方之社會、經濟地位、原告所受傷勢等一切情狀，認原告
    請求精神慰撫金20萬元，尚嫌過高，應以15萬元為適當。
　⒏勞動能力減損：
　⑴原告主張因本件車禍受有勞動能力減損，經本院依兩造合意
    囑託中國醫藥大學附設醫院鑑定，該院考量原告之病情與客
    觀檢查結果，並斟酌原告從事之職業與年齡，認原告因本件
    事故所受傷勢，喪失或減少勞動能力之比率為16%，有鑑定
    意見書在卷可稽（見本院卷一第359至363頁），且為兩造所
    不爭執（見本院卷二第16頁），堪認可採。
　⑵原告又主張其勞動能力減少之損害，應以車禍前3個月平均薪
    資6萬3,426元為計算基準等語，固舉其薪資單為證（見交簡
    附民卷第137至141頁、本院卷一第381頁），然為被告所否
    認，並抗辯應以原告受領之經常性薪資5萬9,750元為計算基
    準。參酌原告車禍前後之薪資單可知，原告之基本薪資為5
    萬9,750元，而績效獎金並非經常性之給付，自難逕將該受
    領數額，全部認列為原告於一般未受傷情形下均可獲得之固
    定性收入水準，綜合原告之教育程度、專門技能、工作型態
    等情，應認原告長期、客觀之每月收入以5萬9,750元計算方
    為妥適；至於獎金等金額，實乃繫於雇主之意願及原告之工
    作表現等不確定之事實，自不能加計於其內。據此計算，原
    告每月減少勞動能力之損害應為9,560元（計算式：59,750
    元×16%＝9,560元）。
　⑶查原告係66年3月31日出生，原告於111年4月28日具狀請求勞
    動能力減損，主張自斯時起至滿65歲強制退休之131年3月30
    日止，尚可工作19年又11個月（見本院卷一第379至381頁）
    ，應屬可採。則依霍夫曼式計算法扣除中間利息（首期給付
    不扣除中間利息）核計其金額為158萬7,959元【計算方式為
    ：9,560×166.00000000=1,587,959.0000000。其中166.0000
    0000為月別單利(5/12)%第239月霍夫曼累計係數。採四捨五
    入，元以下進位】。是原告得請求勞動能力減少之損害為15
    8萬7,959元，逾此數額之請求，不應准許。
　⒐從而，原告因本件車禍得請求被告賠償之金額為222萬2,067
    元（計算式：機車修理費240元＋醫療、醫材費用200,517元＋
    交通費33,230元＋看護費60,000元＋不能工作損失190,121元＋
    精神慰撫金150,000元＋勞動能力減損1,587,959元＝2,222,06
    7元），逾此數額部分，即無理由。
　㈢末按給付無確定期限者，債務人於債權人得請求給付時，經
    其催告而未為給付，自受催告時起，負遲延責任。其經債權
    人起訴而送達訴狀，或依督促程序送達支付命令，或為其他
    相類之行為者，與催告有同一之效力；又遲延之債務，以支
    付金錢為標的者，債權人得請求依法定利率計算之遲延利息
    。但約定利率較高者，仍從其約定利率；應付利息之債務，
    其利率未經約定，亦無法律可據者，週年利率為5%，民法第
    229條第2項、第233條第1項及第203條分別定有明文。本件
    原告對被告之侵權行為債權，核屬無確定期限之給付，既經
    原告提起民事訴訟，被告迄未給付，當應負遲延責任。而原
    告於111年4月28日以民事準備暨更正訴之聲明狀擴張請求勞
    動能力減少之損害，則原告請求勞動能力減損158萬7,959元
    ，自該狀繕本送達翌日即111年4月29日（見本院卷一第495
    、497頁）起至清償日止；其餘金額即63萬4,108元，自起訴
    狀繕本送達翌日即109年12月8日（見交簡附民卷第145頁）
    起至清償日止，均按年息5%計算之遲延利息，核無不合，應
    予准許。
五、綜上所述，原告依侵權行為之法律關係，請求被告給付222
    萬2,067元，及其中63萬4,108元自109年12月8日起至清償日
    止，其餘158萬7,959元自111年4月29日起至清償日止，均按
    年息5%計算之利息，為有理由，應予准許；逾此範圍之請求
    ，為無理由，應予駁回。
六、本判決原告勝訴部分係就民事訴訟法第427條第2項適用簡易
    訴訟程序所為被告敗訴之判決，應依民事訴訟法第389條第1
    項第3款之規定，依職權宣告假執行。被告陳明願供擔保免
    為假執行，於法核無不合，爰依同法第392條第2項規定，酌
    定相當擔保金額准許之。至於原告敗訴部分，其假執行之聲
    請失所附麗，應併予駁回。
七、本件事證已臻明確，兩造其餘攻擊防禦方法及證據，核與判
    決結果不生影響，爰不一一論列，併此敘明。
八、訴訟費用負擔之依據：民事訴訟法第79條。　　　　
中　　華　　民　　國　　111 　年　　6 　　月　　30　　日
                  民事第一庭    法  官  廖欣儀
正本係照原本作成。
如對本判決上訴，須於判決送達後20日內向本院提出上訴狀。如
委任律師提起上訴者，應一併繳納上訴審裁判費。
中　　華　　民　　國　　111 　年　　7 　　月　　1 　　日
                                書記官  李俊毅